【裁判字號】    95,上易,1047
【裁判日期】    951018
【裁判案由】    違反區域計畫法
【裁判全文】
臺灣高等法院臺中分院刑事判決        95年度上易字第1047號
上  訴  人
即  被  告  甲○○
選任辯護人  林志銘  律師
            張崇哲  律師
上列上訴人因違反區域計畫法案件，不服臺灣南投地方法院95年
度易字第183號中華民國95年6月29日第一審判決（起訴案號：臺
灣南投地方法院檢察署95年度偵字第178號），提起上訴，本院
判決如下：
    主  文
原判決撤銷。
甲○○違反區域計畫法第十五條第一項規定，不依限拆除地上物
恢復土地原狀，處有期徒刑月，如易科罰金，以佰元折算壹
日。
    事  實
一、甲○○（原名廖永哲）係南投縣集集鎮全谷砂石場之負責人
    ，明知南投縣集集鎮○○段第九三八地號、柴橋頭段洞角小
    段第九九一地號土地係國有非都市土地，編定為一般農業區
    農牧用地，未經申請核准不得擅自經營砂石場、堆積土石。
    甲○○乃於民國八十一年間某日起，在上址經營砂石場，經
    南投縣政府於九十二年十一月四日以府地用字第○九二○二
    ○三二七二○號函全谷砂石場負責人甲○○上揭國有非都市
    土地係農牧用地，不得擅自設置砂石場，並依區域計畫法第
    二十一條規定處以罰鍰新台幣八萬元，並應於文到一個月內
    拆除砂石機具設施恢復作農業使用，詎於九十四年十二月二
    十二日經南投地方法院檢察署檢察官會同南投縣政府地用課
    人員至上揭土地勘驗，上揭土地上之砂石、機具設施尚未移
    除恢復土地原狀。
二、案經臺灣南投地方法院檢察署檢察官自動檢舉偵查起訴。
    理  由
一、訊據被告甲○○對於上述犯罪事實坦白承認，核與證人即南
    投縣政府地用課人員許博能、國有財產局南投分處人員顏秀
    華於檢察官訊問時所證述之內容相符，並有南投縣政府九十
    二年十一月四日府地用字第○九二○二○三二七二○號函影
    本一件（參見偵查卷第二十五頁）、南投縣政府九十三年一
    月六日府地用字第○九三○○○八四八八○號函影本一件（
    參見同卷第二十七頁）、上開國有土地土地登記謄本二件（
    參見同卷第六至十三頁）、南投縣水里地政事務所九十四年
    二月二十五日之土地複丈成果圖三紙（參見同卷第十四至十
    六頁）、臺灣南投地方法院檢察署檢察官勘驗筆錄一份（參
    見同卷第一三四頁）、現場照片十六張（參見同卷第一四八
    至一五一頁）附於偵查卷內可稽。又被告無權占用系爭國有
    土地，亦經原審法院民事庭於九十年六月二十八日以九十三
    年度重訴字第九○號判決被告應將上述地上物拆除，將土地
    返還國有財產局，有上開判決影本一份附於偵查卷內可參（
    見同卷第三十二至四十二頁），足認被告之自白與事實相符
    ，被告犯行足以認定，應依法論科。
二、按區域計畫公告實施後，不屬區域計畫法第十一條之非都市
    土地，應由有關直轄市或縣（市）政府，按照非都市土地分
    區使用計畫，製定非都市土地使用分區圖，並編定各種使用
    地，報經上級主管機關核備後，實施管制。又違反上開之管
    制使用土地者，該管直轄市、縣（市）政府得限期令其變更
    使用或拆除其建築物恢復原狀，區域計畫法第十五條第一項
    前段、第二十一條第一項分別定有明文。核被告所為，係違
    反區域計畫法第二十一條第一項、第十五條第一項之管制而
    使用土地，不依該管縣政府限期拆除建築物恢復土地原狀之
    規定，應依同法第二十二條規定論處。
三、查刑法業以中華民國九十四年二月二日總統令修正公布，並
    自九十五年七月一日施行。被告行為後，修正公布施行之刑
    法第四十一條第一項前段則規定：「犯最重本刑為五年以下
    有期徒刑以下之刑之罪，而受六個月以下有期徒刑或拘役之
    宣告者，得以新臺幣一千元、二千元或三千元折算一日，易
    科罰金」，比較修正前後之易科罰金折算標準，以九十五年
    七月一日修正公布施行前之規定，較有利於被告，則應依刑
    法第二條第一項前段，適用修正前刑法第四十一條第一項前
    段規定，定其折算標準。原審就被告論罪科刑雖非無見，然
    原判決既未及為前開新舊法之比較適用，尚有未洽，被告上
    訴意旨，認本件應屬程序違建，上開砂石場本可就地合法，
    因南投縣政府基於政策考量，導致申請程序擱置多年，原審
    量刑過重且有期徒刑之宣告，將導致前案竊盜罪所宣告之緩
    刑遭撤銷，請求從輕量刑云云，然查：I被告於九十三年四
    月初某日起，在集集鎮○○段九○一號、九一二號、九九三
    號等地號之國有土地，僱用挖土機司機，盜取砂石，先將挖
    取之砂石置於原地晾乾，待砂石晾乾後，再僱請司機將所挖
    取之砂石載運至所負責之砂石場篩洗等情，經台灣南投地方
    法院於九十四年三月十五日以九十三年度易字第二二七號判
    處有期徒刑一年十月，緩刑五年確定等情，有上開判決書附
    卷可考。II被告之前案紀錄係其品行素行之一部，依刑法第
    五十七條規定，本得為量刑之參考，且依上情，被告利用所
    經營之砂石場為掩護，盜取砂石，且違反國有之非都市土地
    編定之使用管制，經縣政府處以罰鍰並命其恢復土地原狀後
    ，仍未予置理，情節非輕。III被告雖提出相關資料，證明其
    確有努力進行就地合法之申請，然被告行為係屬違法既為不
    爭事實，此項不法事實，不會因其後申請許可而變更，其對
    環境之侵害，亦不會因事後取得許可而遭回復，被告為圖私
    利，不依行政機關所命恢復土地原狀，繼續其不法行為，顯
    有未當，綜上所述，被告上訴為無理由，惟原判決既有上開
    可議之處，自應撤銷改判，爰審酌上情，被告犯罪之動機、
    手段、所生危害及犯罪後態度等一切情狀，量處如主文所示
    之刑，並諭知易科罰金之折算標準。
四、據上論結，應依刑事訴訟法第三百六十九條第一項前段、第
    三百六十四條、第二百九十九條第一項前段，區域計畫法第
    二十一條第一項、第二十二條，刑法第十一條前段、第二條
    第一項、（修正前）第四十一條第一項前段，修正前罰金罰
    鍰提高標準條例第二條，判決如主文。
本案經檢察官乙○○到庭執行職務。
中    華    民    國    95    年    10    月    18   日
               刑事第四庭  審判長法  官  洪  耀  宗
                                 法  官  江  德  千
                                 法  官  劉  登  俊
上列正本證明與原本無異。
不得上訴。
                                 書記官  粘  銘  環
中    華    民    國    95    年    10    月    19    日
                                                      Ｆ


司法院資訊處製作；財團法人民間司法改革基金會備份。
